臺灣臺中地方法院刑事判決　　　　　　　　　　九十年度交易字第六二一號
　　公　訴　人　臺灣臺中地方法院檢察署檢察官
　　被　　　告　甲○○
　　　　　　　　乙○○
右列被告因公共危險等案件，經檢察官提起公訴（九十年度偵字第一四六四二號），
本院判決如左：
    主      文
甲○○服用酒類，不能安全駕駛動力交通工具而駕駛，累犯，處有期徒刑參月，如易
科罰金，以參佰元折算壹日。又因過失傷害人，累犯，處有期徒刑參月，如易科罰金
，以參佰元折算壹日。應執行有期徒刑伍月，如易科罰金，以參佰元折算壹日。
乙○○因過失傷害人，處拘役伍拾日，如易科罰金，以參佰元折算壹日。
    事      實
一、甲○○曾犯竊盜罪，經臺灣臺北地方法院判處有期徒刑三年一月，甫於民國（下
    同）八十九年十二月十九日執行完畢，猶不知悔改，於九十年五月十八日凌晨三
    時許，在台中縣潭子鄉○○路○段友人住處喝酒，明知其自己酒後已不能安全駕
    駛動力交通工具，竟仍騎乘車牌號碼ＤＪＫ－二二一號機車，沿台中市○○路，
    由台中縣潭子鄉往台中市區方向行駛，行經台中市○○路左轉北屯路二七０巷口
    時，應減速慢行，作隨時停車之準備，並應注意車前狀況，隨時採取必要之安全
    措施，而依當時情形，天候為晴，夜間有照明、路面無缺陷、視距良好之情況下
    ，又無不能注意之情形，竟疏於注意，適同一時、地，乙○○騎乘車牌號碼ＮＱ
    Ｂ－００六號機車，由台中市區往潭子鄉方向行駛，行經該北屯路二七０巷口時
    ，亦疏未減速慢行，又未採取必要之安全措施，仍貿然前行，由於雙方有上述疏
    失，遂於上開交岔路口，乙○○騎乘之機車擦撞甲○○之機車右後側，致二人機
    車倒地後，甲○○受有第十二胸椎壓迫性骨折、右手肘及右腿撕裂傷等傷害，乙
    ○○受有左腕、右腕、右手背、右肘及下背部挫傷等傷害。嗣經警至現場處理，
    而對受傷送往醫院醫治之甲○○為血液酒精濃度檢驗，驗得血液酒精濃度高達三
    ００ｍｇ／ｄｌ（換算口呼氣酒精濃度為每公升達一點四二八亳克）。
二、案經甲○○、乙○○二人訴由台中市警察局第五分局報請臺灣臺中地方法院檢察
    署檢察官偵查起訴。
    理      由
一、訊據被告甲○○對於右揭犯罪事實坦承不諱，被告乙○○則矢口否認有何過失，
    辯稱：是甲○○撞到伊的云云。惟查依據台中市警察局交通事故調查報告表之事
    故現場圖所示，被告甲○○之機車已自文心路左轉至北屯路二七０巷口，而被告
    乙○○所騎乘之機車，其地面刮地痕有三點八公尺，且係機車正前方受損，被告
    甲○○所騎乘之機車是右後側受損，有上述事故現場圖一份及相片六張可資佐證
    ，足認本件車禍係被告乙○○騎乘之機車先撞及被告甲○○之機車，被告乙○○
    所辯其無過失，顯係卸責之詞，不足採信。而被告二人因本次車禍受有事實欄所
    述之傷害，亦有財團法人私立中國醫藥學院附設醫院診斷證明書二份附卷可稽。
    按行經交岔路口，應減速慢行，作隨時停車之準備，駕駛人應注意車前狀況，並
    隨時採取必要之安全措施，道路交通安全規則第九十三條第一項第三款、第九十
    四條第三項分別定有明文，被告二人於前開時地騎乘機車，本應注意上開規定，
    而當時天候為晴、夜間有照明、路面無缺陷、路面無缺陷、視距良好之情況下，
    又無不能注意之情形，詎其能注意竟疏未注意而發生擦撞，致二人均受有傷害，
    足見被告二人均有過失，且其過失行為與其二人受傷間均具有相當因果關係，從
    而本件過失傷害部分事證明確，被告二人犯行均洵堪認定。
二、按刑法於八十八年四月二十一日經總統公布增訂第一百八十五條之三，將服用酒
    類不能安全駕駛動力交通工具而駕駛者，亦納入刑事處罰之範疇，該條規定並自
    同年月二十三日正式施行，犯本條之罪係屬抽象危險犯，其立法目的在嚇阻酒後
    駕車，危害公眾安全及防止交通事故之發生，條文中所稱「不能安全駕駛動力交
    通工具」係屬不確定之法律概念，除衡之行為人駕車時飲用酒類之程度及血液中
    酒精含量之多寡外，並應參以行為人當時之精神狀態、駕馭車輛之情形及對於交
    通號誌或指揮之遵守能力，以資相佐，斷非徒以飲酒數量作為取決是否成罪之唯
    一標準，否則，個人酒量殊異，偶因特殊情狀致未達平日精神狀態者亦所在多有
    ，欲以劃一標準遽為能否安全駕車或酒醉之論斷，誠屬難能，惟參考德國、美國
    之認定標準，駕駛人於呼氣中酒精濃度達每公升零點五五亳克以上者，肇事率為
    一般正常人之十倍，認為已達不能安全駕駛之標準，然在此標正常人之十倍，認
    為已達不能安全駕駛之標準，然在此標準以下之行為，如輔以其他客觀事實得作
    為不能安全駕駛之判斷時，亦屬之，法務部八十八年五月十八日法八八檢字第０
    ０一六六九號函亦採斯旨。另就醫學文獻所知，單次飲用酒精後之生理、心理變
    化，主要與代謝酒精的兩種主要酵素乙醇去氫脢（簡稱ＡＤＨ）及乙醛去氫脢（
    簡稱ＡＬＤＨ）有關，ＡＤＨ作用乃將血液內之乙醇代謝為乙醛，因而決定酒精
    代謝之快慢，而ＡＬＤＨ則再將產生之乙醛進一步代謝，最後成為其他碳水化合
    物，而「飲酒後會產生臉潮紅、頭痛、心跳加速等自主神經系統亢奮現象，主要
    乃與乙醛在血液中蓄積的程度有關」。雖然ＡＬＤＨ的代謝能力會因個人體質而
    有所差異，故每個人飲酒後之生理反應不同，惟ＡＤＨ則個別差異不大，因此同
    種族間之酒精濃度得判定酒精對於人體影響之程度，當血中酒精濃度於呼氣濃度
    值達每公升０．二五亳克時，將造成飲酒者輕度協調功能降低；而當呼氣濃度值
    達每公升０．二五至０．四０亳克時，肇事率為平常之二至六倍，而當呼氣濃度
    值達每公升０．四０至０．五０亳克時，肇事率為平常之六至七倍，而當呼氣濃
    度值達每公升０．五０至０．五五毫克時，肇事率為平常之七至十倍，（參照行
    政院國軍退除役官兵輔導委員會台北榮民總醫院八十八年八月五日（八八）北總
    內字第二六八六八號函及中央警察大學交通學系暨交通管理研究所蔡中志教援之
    研究報告，酒精濃度與肇事率之關係一文，台灣高等法院檢察署八十八年十一月
    編印「不能安全駕駛」認定標準之相關論文資料第四十九頁。從而汽車駕駛人飲
    酒後其吐氣所含酒精成分超過每公升０．二五亳克以上者，不得駕車，道路交通
    安全規則第一百十四條第二款定有明文。本案被告甲○○經醫院為血液濃度檢驗
    ，驗得血液酒精濃度高達三００ｍｇ／ｄｌ（換算口呼氣酒精濃度為每公升達一
    點四二八亳克），有私立中國醫藥學院附設醫院血液檢驗單一份附卷可稽，其於
    以上分析，足見被告甲○○顯已達不能安全駕駛動力交通工具之程度甚明。因而
    本件事證明確，被告犯行堪予認定。
三、核被告甲○○、乙○○所為，均係犯刑法第二百八十四條第一項前段過失傷害罪
    。被告甲○○另犯刑法第一百八十五條之三服用酒類不能安全駕駛動力交通工具
    罪。被告甲○○所犯上開二罪，犯意各別，構成要件不同，應予分論併罰，又被
    告甲○○曾犯竊盜罪，經臺灣臺北地方法院判處有期徒刑三年一月，於八十九年
    十二月十九日執行完畢，有臺灣高等法院被告全國前案紀錄表及臺灣臺中地方法
    院檢察署刑案資料查註紀錄表各一份在卷可稽，其於五年之內，再犯有期徒刑以
    上之本案二罪，均屬累犯，應依刑法第四十七條之規定，各加重其刑。爰審酌被
    告二人之犯罪動機、目的、手段、所生危害及犯後態度，分別量處如主文所示之
    刑，並均諭知易科罰金之折算標準，並就被告甲○○部分，定其應執行刑及易科
    罰金之折算標準。
據上論斷，應依刑事訴訟法第二百九十九條第一項前段、刑法第一百八十五條之三、
第二百八十四條第一項前段、第四十七條、第四十一條前段、第五十一條第五款，罰
金罰鍰提高標準條例第一條前段、第二條，判決如主文。
中    華    民    國      九十一      年       一      月     三十      日
                                    臺灣臺中地方法院交通法庭
                                        法  官  郭  德  進
右正本證明與原本無異。
如不服本判決，應於判決送達後十日內向本院提出上訴狀( 應附繕本 )，上訴於臺灣
高等法院臺中分院。
                                        書記官
中    華    民    國      九十一      年       二      月       四      日
刑法第一百八十五條之三：
服用毒品、麻醉藥品、酒類或其他相類之物，不能安全駕駛動力交通工具而駕駛者，
處一年以下有期徒刑、拘役或三萬元以下罰金。
刑法第二百八十四條第一項：
因過失傷害人者，處六月以下有期徒刑、拘役或五百元以下罰金，致重傷者，處一年
以下有期徒刑、拘役或五百元以下罰金。
                                                                        Ｆ
